臺灣臺南地方法院刑事判決　　　　　　　　　　　　九十一年度訴字第一一五號
　　公　訴　人　臺灣台南地方法院檢察署檢察官
　　被　　　告　乙○○
右列被告因偽造文書等案件，經檢察官提起公訴 (九十一年度偵緝字第七二七號)，
本院判決如左：
    主  文
乙○○共同行使偽造私文書，足以生損害於他人，處有期徒刑肆月，如易科罰金，以
參佰元折算壹日。
偽造之「丙○○○材料股份有限公司」、「陳心義」之印章各乙顆及丙○○○員工職
務證明書乙紙上偽造之「丙○○○材料股份有限公司」、「陳心義」印文各乙枚均沒
收。
    事  實
一、乙○○（有賭博前科）明知自己無支付能力，不符申請信用卡條件，於民國九十
    年一月下旬間（起訴書誤載為八十九年十一月間），見陳界清在中華日報刊登代
    辦信用卡之廣告：「代辦銀行信用卡、信貸、過件收費、0000000000
    」，即撥打該電話予陳界清僱用之會計甲○○，並循電話指示至台南市○○街一
    五五巷四六號三樓陳界清經營之代書事務所與甲○○（涉嫌偽造文書等罪嫌部分
    ，現由本院另案審理中）與甲○○謀議，由乙○○提供身分證等資料，先支付新
    台幣（以下同）二千五百元之代價，委由陳界清（涉嫌偽造文書等罪嫌部分，業
    經併案由台灣高等法院臺南分院另案審理）負責為其偽造所得證明等文件，向發
    卡銀行申辦詐取信用卡，待辦得手乙○○再支付一萬八千元之報酬予甲○○。謀
    議既定，渠三人即基於共同意圖為自己不法所有之犯意聯絡，推由陳界清在該所
    偽造丙○○○材料股份有限公司（下簡稱丙○○○公司）發給乙○○八十九年十
    月份薪資四萬三千零五十元、八十九年十一月份薪資四萬三千五百五十元、八十
    九年十二月份薪資四萬二千四百四十元之員工薪資單各乙紙、乙○○任職該公司
    之員工職務證明書（陳界清並持在不詳時地委由不知情刻印業者偽刻得之該公司
    及負責人陳心義之印章各乙顆，蓋用於證明書上，偽造上開印文各乙枚）乙紙、
    該公司給付八十八年度所得總額五十五萬六千四百七十元予乙○○之各類所得暨
    免扣繳憑單乙紙後，推由甲○○持向萬泰商業銀行（下稱萬泰商銀）申請信用卡
    ，使銀行承辦人員陷於錯誤，核准發給乙○○信用卡（卡號000000000
    0000000號）乙張，足以生損害丙○○○公司、負責人陳心義及萬泰商銀
    行核發信用卡所為徵信及承擔風險評估之正確性。
二、乙○○取得該信用卡後，即承上意圖為自己不法所有之概括犯意，隱瞞自己無資
    力支付刷卡消費款之事實，自九十年二月九日（起訴書誤為十三日）起至同年月
    十七日止，先後於附表所示特約商店刷卡消費五次，使各該特約商店陷於錯誤，
    允諾刷卡消費而交付各該商品，共計詐得價值六萬九千七百八十元之商品（其每
    次消費之時間、特約商店、金額、詐得商品均詳如附表所示）。嗣經警於九十年
    二月十六日下午一時許在甲○○、陳界清上開營業處所實施搜索，始循線查獲上
    情。
三、案經台灣台南地方法院檢察署檢察官自動檢舉偵查起訴。
    理  由
一、右揭事實，業據被告乙○○於審理中坦承不諱，核與共犯甲○○、陳界清於台灣
    高雄地方法院檢察署九十年度偵字第四０二四號偽造文書案件偵查中供述情節及
    證人即萬泰商業銀行職員蔡政達於警訊中證述情節均相符，並有信用卡申請書影
    本乙紙、消費交易紀錄影本乙紙及偽造右開威歷公司各類所得扣繳暨免扣繳憑單
    影本乙紙、員工職務證明書影本乙紙、員工薪資單影本三紙在卷可資佐證。渠推
    由共犯陳界清偽刻印章，偽造上開文件後，再由甲○○持向萬泰銀行申請信用卡
    ，使銀行承辦人員陷於錯誤，核准發給乙○○信用卡（卡號000000000
    0000000號）乙張，自足以生損害丙○○○公司、負責人陳心義及萬泰商
    銀行核發信用卡所為徵信及承擔風險評估之正確性。罪證明確，被告犯行堪以認
    定。
二、核被告乙○○所為，係犯刑法第二百十六條、第二百十條之行使偽造私文書罪（
    按刑法上偽造私文書罪，以無製作權而捏造他人名義製作該文書為其要件；祇須
    表明該文書為該他人所製作為已足並不已在該文書上同時偽造他人之署押或印文
    為必要，此有最高法院九十年度台上字第六五０七號判決可資參照，故被告推由
    陳界清所偽造之威歷公司員工薪資單及各類所得暨免扣繳憑單上，雖未偽造公司
    及負責人陳心義之印文或署押，然既已表明該文書為該公司所製作，即已具備文
    書之成立要件）、同法第二百十六條、第二百十二條之行使偽造特種文書罪（按
    公私立機關或公司行號所出具之「在職證明書」，係證明各該機關、行號人員在
    職之情形，其性質屬於刑法第二百十二條所規定之關於服務、能力或其他相類證
    書之範疇，此亦有上開最高法院判決可照，故被告所犯行使偽造之威歷公司員工
    在職證明書犯行部分，公訴人認被告係犯刑法第二百十六條、第二百十條之行使
    偽造私文書罪，其起訴法條尚有未洽，應予變更）、同法第二百十七條第一項之
    偽造印文（按於上開在職證明書偽造威歷公司及陳心義之印文）罪及同法第三百
    三十九條第一項之詐欺取財罪。被告與陳界清、甲○○彼此間，就上開行使偽造
    私文書、行使偽造特種文書及向萬泰銀行詐取信用卡犯行部分，有犯意聯絡及行
    為分擔，均為共同正犯。渠偽造威歷公司、陳心義之印章（係利用不知情之刻印
    業者犯之，係間接正犯），係偽造該印文之階段行為，不另論罪。其偽造私文書
    、特種文書後持以行使，偽造之低度行為，均應為行使之高度行為吸收，不另論
    罪。其所犯偽造印文罪與行使偽造特種文書罪間，有方法與結果之牽連關係，應
    依牽連犯規定，從一重依偽造印文罪處斷（司法院院解字第三０二０、司法院大
    法官會議釋字第八十二號解釋意旨參照）。渠以一行使行為同時觸犯上揭行使偽
    造私文書、行使偽造特種文書罪名，應依想像競合犯規定，從一重之行使偽造私
    文書罪處斷。其先後多次詐欺取財犯行，時間緊接，犯罪構成要件相同，顯係基
    於一個概括犯意反覆為之，應依連續犯之規定論以一罪，並依法加重其刑。渠所
    犯行使偽造私文書、偽造印文罪與詐欺取財罪間，有方法與結果之牽連關係，應
    依牽連犯規定從一重之行使偽造私文書罪處斷。公訴人雖未就被告所犯偽造印文
    罪起訴，惟查被告所犯該罪與已經起訴前開行使偽造特種文書罪間，有方法與結
    果之牽連關係，為牽連犯，屬裁判上一罪，為起訴效力所及，本院自得併予審理
    ，附此敘明。爰審酌被告因一時貪念致罹本罪，詐得之財物非多，審理中坦承犯
    行，且已繳付部分消費款，及其素行非佳等一切情狀，量處如主文所示之刑，並
    諭知易科罰金之折算標準，以示懲儆。偽造之丙○○○材料股份有限公司、陳心
    義印章各乙顆（雖未扣案，但無證據證明已滅失）及丙○○○員工職務證明書乙
    紙上偽造之「丙○○○材料股份有限公司」、「陳心義」印文各乙枚，均應依法
    宣告沒收。至公訴意旨另以：被告乙○○於前開時地尚推由陳界清偽造威歷公司
    之消費交易紀錄後持已行使，因被告此部份亦涉有行使偽造私文書云云，惟查該
    紙消費交易紀錄表，係萬泰銀行信用卡中心所出具之前開被告乙○○發卡後之五
    筆消費紀錄，有該表影本在卷足憑，顯非共犯陳界清偽造，此部份顯難繩以偽造
    私文書罪，故此部份被告被訴犯罪不能證明，惟公訴人認此部份與前揭行使偽造
    私文書罪部份，有單純一罪之關係，爰不另為無罪之諭知，並此敘明。
三、據上論斷，應依刑事訴訟法第二百九十九條第一項前段、第三百條，刑法第二十
    八條第五十六條、第二百十六條、第二百十條、第二百十二條、第二百十七條
    第一項、第三百三十九條第一項、第五十五條、第四十一條第一項前段、第二百
    十九條，罰金罰鍰提高標準條例第一條前段、第二條，判決如主文。
中      華      民      國      九十一    年      十二    月    二十    日
                                  臺灣臺南地方法院刑事第二庭
                                      法  官    柯  顯  卿
  附表（刷卡消費明細）：
  編號  消   費   時  間   特   約   商   店   消  費 金 額   詐  得 商 品
  一    九十年二月九日     名記菸酒行          九八八０元     ＸＯ洋酒乙瓶
  二    同右               大誠旅行社有限公    二０一六０元   機票十五張
                           司小港分公司
  三    九十年二月十日     名記菸酒行          九五００元     ＸＯ洋酒乙瓶
  四    同右               大誠旅行社有限公    二０一六０元   機票十五張
                           司小港分公司
  五    九十年二月十七日   同右                一００八０元   機票十張
右正本證明與原本無異。
如不服本判決，應於判決送達後十日內向本院提出上訴狀( 應附繕本 )。
                  書記官    盧  立  勇
中      華      民      國      九十一    年      十二    月    二十三  日
附錄法條：
刑法第二百十條：
偽造、變造私文書，足以生損害於公眾或他人者，處五年以下有期徒刑。
刑法第二百十六條：
行使第二百十條至第二百十五條之文書者，依偽造、變造文書或登載不實事項或使登
載不實事項之規定處斷。
刑法第三百三十九條第一項：
意圖為自己或第三人不法之所有，以詐術使人將本人或第三人之物交付者，處五年以
下有期徒刑、拘役或科或併科一千元以下罰金。
